臺灣板橋地方法院刑事判決　　　　　　　96年度訴字第1227號
公　訴　人　臺灣板橋地方法院檢察署檢察官
被　　　告　丙○○
　　　　　　　　　　　4樓
指定辯護人　本院公設辯護人　丁○○
上列被告因強盜案件，經檢察官提起公訴（96年度偵字第6062
號），本院判決如下：
    主  文
丙○○意圖為自己不法之所有，攜帶兇器，以強暴至使不能抗拒
，而取他人之物，累犯，處有期徒刑柒年貳月。
    事  實
一、丙○○前於民國90年間，因違反職役職責案件，經國防部北
    部地方軍事法院以90年度信審字第325 號判處有期徒刑6 月
    ，並於91年1 月7 日確定，復於91年間，因違反職役職責案
    件，經國防部北部地方軍事法院桃園分院以91年度桃審字第
    152 號判處有期徒刑10月，並於91年8 月23日確定，上開二
    案件接續執行，於92年8 月29日縮短刑期期滿執行完畢。詎
    其猶不知悔改，竟意圖為自己不法之所有，於96年1 月28日
    凌晨2 時16分許，持客觀上足供兇器使用之刀械，至位於臺
　  北縣新莊市○○街83之6 號之萊爾富超商，命店員甲○○取
    出收銀機內之現金，至使甲○○不能抗拒，共交出新臺幣9,
    221 元予丙○○，丙○○得手後，迅速騎乘車號CEK －631
    號之重型機車逃離現場，嗣甲○○報警處理，經警調閱超商
    內及附近道路之監視器拍攝畫面，發覺歹徒騎乘上開機車之
    車號，而循線查獲丙○○。
二、案經臺北縣政府警察局新莊分局報告臺灣板橋地方法院檢察
    署檢察官偵查起訴。
    理  由
壹、證據能力部分：
一、按被告以外之人於檢察事務官、司法警察官或司法警察調查
    中所為之陳述，與審判中不符時，其先前之陳述具有較可信
    之特別情況，且為證明犯罪事實存否所必要者，得為證據，
    刑事訴訟法第159 條之2 有明文規定。查證人甲○○於警詢
    時就有關是否確認被告即為強盜之歹徒乙節，僅係就遭強盜
    當時其見聞歹徒之體型及口音語氣為描述，係陳稱：經伊當
    場指認，被告說話之語氣與當日行搶犯嫌語氣相似，而被告
    之身高體型與犯嫌十分相似；「（問：經你當場聽犯嫌丙○○親口所說之『把收銀機內的錢全給我』、『廢話』等語，
    是否為行搶之人？）是的」等語（詳見偵查卷第13頁），故
    證人甲○○於警詢時並未確認被告即為強盜之歹徒，而證人
    甲○○於本院審理時則證述稱：被告之身型與歹徒差不多，
    而被告之口音則與歹徒有一點像等語（見本院卷第76至77頁
    ），則與證人甲○○於警詢時之陳述大致相符，並無不一致
    之情形，而其於審判中其就本案以證人身分具結後所為之陳
    述，故其先前於警詢之陳述與之相較，並未具有較可信之特
    別狀況，故證人甲○○於警詢之陳述，屬被告以外之人於審
    判外之陳述，並非為證明犯罪事實存否所必要，並不符傳聞
    證據之特別例外規定，故無證據能力。
二、次查證人乙○○於96年3 月25日警詢所為之陳述，亦屬被告
    以外之人於審判外之陳述，而其於警詢時證述有關被告與其
    電話聯絡，及二人一同先後前往造訪二重疏洪道、士林等地
    之正確時間究為何時乙節，係與其於審判中所述不一致，而
    經本院核對被告與證人乙○○所分別使用之行動電話門號00
    00000000號及0000000000號之雙向通聯紀錄結果，發現證人
    乙○○於警詢所述之聯絡時間，與通聯紀錄不符，而均有約
    2 個小時的誤差，而其於審理時所述之事件發生時間演進則
    與上開通聯紀錄相吻合（詳如後述），且證人乙○○於審理
    時係證稱：伊於警詢後有依警察之指示去調閱96年1 月28日
    之通話紀錄，所以可以確定被告於當日確有去找伊等情（見
    本院卷第84頁），參以證人乙○○接受警詢時距離案發日已
    近2 個月之久，其於彼時尚未調閱通話紀錄以供其回憶，以
    致對於與被告見面後所發生的事件之發生時間有約2 個小時
    的誤差，尚與事理無違，故證人乙○○於警詢時之證述相較
    於其於審判中經具結後之證述，並未具有較可信之特別狀況
    ，而被告之指定辯護人亦不同意將證人乙○○於警詢時之陳
    述做為證據，故此傳聞證據，不得做為本案證據。
三、按被告以外之人於偵查中向檢察官所為之陳述，除「顯有不
    可信之情況者」外，得為證據，刑事訴訟法第159 條之1 第
    2 項定有明文。查證人乙○○於偵查中向檢察官所為之言詞
    陳述，均經渠等以證人身分具結在卷，合於法定要件，且現
    階段刑事訴訟法規定檢察官代表國家偵查犯罪、實施公訴，
    依法其有訊問證人之權，證人且須具結，而實務運作時，偵
    查中檢察官向被告以外之人所取得之陳述，原則上均能遵守
    法律規定，不致違法取供，其可信性極高，復查無「顯有不
    可信之情況」，依上開規定，乃屬傳聞證據之例外情形，均
    有證據能力。
四、按刑事訴訟法第159 條第1 項雖規定，被告以外之人於審判
  　外之言詞或書面陳述，除法律有規定外，不得作為證據。惟
    同法第159 條之5 第1 、2 項已規定，經當事人於審判程序
    同意作為證據，法院審酌該言詞陳述或書面陳述作成時之情
    況，認為適當者，亦得為證據。當事人、代理人或辯護人於
    法院調查證據時，知有第159 條第1 項不得為證據之情形，
    而未於言詞辯論終結前聲明異議者，視為有前項之同意（指
    同條第1 項之同意作為證據），此乃第159 條第1 項所容許
    ，得作為證據之例外規定之一。經查，本案被告、及指定辯
    護人及檢察官於言詞辯論終結前，除辯護人對於證人甲○○
    於警詢時之陳述、及乙○○於警詢暨偵查中之陳述爭執無證
    據能力，已如前述外，均未就所調查之其餘證據主張有刑事
    訴訟法第159 條第1 項不得為證據之情形，是本案經調查之
    證據均有證據能力，合先敘明。
貳、認定本案事實所憑證據及理由：
一、訊據被告丙○○固坦承車號CEK －631 號機車平常由伊使用
    ，惟矢口否認有何強盜犯行，並辯稱：伊係於96年1 月28日
    凌晨1 時許騎乘上開機車去找乙○○，隨後即搭乘乙○○的
    車子外出，在車上乙○○發現其手機未帶，即以伊手機撥打
    到其自己的手機，後來還折返乙○○住處拿手機，拿到手機
    後乙○○再載伊往樹林方向，之後再前往士林找伊朋友郭佩
    嘉，最後回到乙○○家附近，伊要下車時即發現機車不見，
    伊除了告訴乙○○此事外，還因此向乙○○借錢，乙○○遂
    返家拿錢，結果乙○○並未再出門，僅以簡訊告知伊不方便
    出門，故本件強盜案件發生之時，伊正與乙○○在一起，並
    未前往案發處所犯案云云。經查：
(一)、於96年1 月28日凌晨2 時16分許，位在臺北縣新莊市○○街
    83之6 號萊爾富超商內，有歹徒持刀械對著店員甲○○說搶
    劫，至甲○○心生畏懼不能抗拒，遭歹徒強盜收銀機內之現
    金9,221 元得逞後逃離現場，經警調閱超商及附近道路之監
    視器拍攝畫面，發覺歹徒係騎乘車號CEK －631 號之重型機
    車等情，此業據被害人甲○○於本院審理時具結證述明確，
    且證人甲○○於本院審理時當庭詳細端視被告後證述稱：嫌
    犯的身高戴上安全帽後比我身高180 公分再高一點，至於體
    型，因嫌犯當時有穿風衣很厚重，如扣掉衣服與被告的身形
    應該差不多，而歹徒當時有戴安全帽我看不清楚歹徒的長相
    ，伊在警局時是依據聲音、體型而指認被告的；而經審判長
    命被告於當庭說出「搶劫，如再動要拿刀砍你」一句以供伊
    辨識，伊認為係與歹徒說話的口音有一點像等語（見本院卷
    第75至78頁），此外，並有萊爾富超商內之監視錄影畫面翻
    拍照片4 張在卷可稽。又本件歹徒為上開強盜犯行之前、後
    ，分別於同日2 時8 分許及同時18分許，在臺北縣新莊市○○街85巷口及同街103 巷往後川圳方向之道路上騎乘上開車
    號機車，遭設置在道路旁之監視器拍攝存證，此有監視錄影
    畫面翻拍照片9 張在卷可稽。復經本院勘驗上開超商監視錄
    影帶確認歹徒係持長刀強盜，且其當時之穿著係與騎乘車號
    CEK －63 1號之重型機車之騎士穿著相符合，此有本院96年
    7 月4 日勘驗筆錄1 份在卷可憑。而經警循線追查得知車號
    CEK －631 號之重型機係被告丙○○之岳父王欽泓之弟弟王
    欽聖所有，於96年1 月份起即由被告使用乙事，此業據被告
    坦承屬實，核與證人王欽泓於警詢時證述情節相符合，及車
    籍作業系統－查詢認可資料1 份在卷可考，故被告為本件強
    盜犯行已有上開事證可佐。
(二)、雖被告辯稱：係另有其人竊取其機車犯下本件強盜犯行云云
    。然查，被告既不否認於本件案發之前、後，均係由其所使
    用該機車無誤，則倘若另有其人竊取被告所使用之上開機車
    騎乘至上址超商為強盜犯行，則該歹徒既係為免遭人發現其
    犯行而竊取被告之機車為其犯案工具，衡情其為上開強盜犯
    行後，焉有可能仍大費周章地將該機車從新莊市案發現場再
    騎回三重市行竊地點附近予以歸還，而不怕機車失主即被告
    在失竊地點守株待兔，因此事跡敗露之理？故被告所辯其機
    車曾於案發當時失竊乙節，顯與事理有悖，委難採為憑信。
(三)、另參酌被告於96年2 月1 日警詢時就交待其於案發當時之行
    蹤乙事，係供稱：伊於96年1 月28日1 時40分許，騎乘上開
    機車至三重市○○○路一間台灣優力加油站對面巷內找伊朋
    友綽號「阿龍」（即乙○○），後來又到蘆洲市一家網咖上
    網直至中午離開至蘆洲市○○街46巷7 弄1 號4 樓，約1 個
    小時後離開，至台北市大同區找朋友，直到1 月30日早上8
    時許才回到臺北市大同區○○○路○ 段22巷號4 樓住處云云
    （見偵查卷第5 至6 頁）；又其於同年3 月20日檢察官偵訊
    時則係供稱：伊於該日凌晨1 時50分許，將機車停放在三重
    市○○○路台灣優力加油站對面之騎樓，在該處等朋友「阿
    龍」開車來載伊，阿龍開車載伊至三重市○○道與一名綽號
    「家華（諧音）」女子見面後，再於同日5 、6 時許由阿龍
    載伊回加油站，伊發現機車不見了，阿龍離開後，伊即走路
    在附近尋車，最後在加油站附近尋獲機車，伊便騎車回蘆洲
    市網咖上網，再回蘆洲市○○街住處將手機充電，後來再回
    延平北路找朋友云云。然查：
(1)、被告於本件案發當日所使用之行動電話門號係由王欽泓申請
    之0000000000號，伊於當日與「阿龍」同行時亦攜帶該手機
    等情，此為被告所不爭執（見偵查卷第48頁、第73頁）；又
    該門號係被告之岳父王欽泓名義申請，此有和信電訊股份有
    限公司門號申請人資料1 份在卷可按（見本院卷第96頁）。
    而依據卷附行動電話門號0000000000號之雙向通聯（含基地
    台位置）紀錄（見偵查卷第64至65頁）可知如下事項：被
    告於96年1 月28日凌晨2 時24分起，其行動電話基地台收訊
    位置係在臺北縣新莊市○○○路附近；於同日2 時27分2
    秒，曾發話與其友人乙○○所使用之行動電話0000000000號
    ，當時被告手機所在位置仍係在同縣新莊市○○○路附近；
    於同日2 時42分24秒起至同日3 時許，被告手機位置始出
    現在臺北縣三重市；其中被告曾於凌晨3 時1 分1 秒及同時
    9 分5 秒發話給乙○○，並於同時1 分29秒，接獲乙○○之
    來電，而彼時被告之門號基地台所在位置則均係在臺北縣三
    重市；於同日4 時13分許，被告之門號位置出現在臺北市
    士林區附近；被告手機位置於同日4 時27分許起至同日5
    時39分止，曾出現在臺北縣蘆洲市；而在5 時40分許起至同
    時45分止曾出現在臺北縣三重市附近；而於同日8 時16 分
    許起至同日20時許，則又在臺北縣蘆洲市○○街附近。由此
    可知，被告於96年1 月28日凌晨2 時24分許，其人確有出現
    在臺北縣新莊市，此顯與上開遭強盜之超商所在位置相近。
    而被告前揭所辯其於案發當日凌晨1 時50分許，人已至三重
    市找其朋友乙○○，之後二人再一起至三重市○○道與一名
    綽號「家華（諧音）」女子見面之行進路線，則核與其所使
    用行動電話基地台所在位置之移動路線不符，顯與事實有違
    ，應係臨訟狡飾之詞，無足採信。
(2)、參以證人乙○○於偵查中具結證稱：伊與被告見面後，係駕
    車沿三重疏洪道往樹林方向，並未經過新莊市區，亦未曾因
    忘記攜帶手機，而自新莊市返回伊三重市住處拿取手機等情
    屬實（見偵查卷第124 頁）；復於本院審理時具結後證述：
　  當天我並沒有與被告事先約好於凌晨1 時30分見面，而是被
    告臨時來找我聊天，他要來之前有打電話給我，有打了二通
    電話給我，二通電話相隔約半小時，第一通電話時我說我在
    洗澡，叫他騎慢一點，大約當日凌晨2 、3 時許，被告打第
    二通說他到了，我才去我的停車場開車，再去巷子口接他，
    之前有說好我會開車過去，後來我去接他，我看到他站在哪
    裡等我，我沒有看到他的機車，應該是已把車停好了，後來
    我開車載他往二重疏洪道開去，也有與被告一起去樹林找我
    的朋友及去士林找被告的乾妹妹，而當天我並沒有因忘了拿
    手機而向被告借手機打回家說要拿手機乙事，後來約於凌晨
    4 、5 時分開，被告一下車，我就開走，並沒有看見被告騎
    他的機車，當天早上8 、9 時，被告有來電話來說他機車不
    見，事後警察有叫我去查通話紀錄以確定被告來找我的日期
    ，當天我與被告共通了2 、3 通電話等情綦詳（見本院卷第
    79至87頁）；再參照證人乙○○所使用之行動電話門號0000
    000000號，確係於96年1 月28日凌晨2 時27分2 秒許始接獲
    來自被告以行動電話0000000000號撥打之第一通來電；又於
    同日凌晨3 時1 分1 秒許，由證人乙○○打電話給被告；再
    於同日凌晨3 時1 分29秒由被告打電話給證人乙○○；而且
    於上開三通通話時，證人乙○○之手機基地台所在位置均係
    在臺北縣三重市○○○路193 號4 樓（即證人乙○○住所附
    近）等情，此有證人乙○○所使用之上開行動電話門號雙向
    通聯（含基地台位置）紀錄在卷可考（見偵查卷第81至88頁
    ）。是以，證人乙○○前揭證述有關其與被告見面之聯絡方
    式及見面時間之過程，核與其行動電話通聯紀錄所載之通話
    時間及通話位置相吻合。堪認證人乙○○所述為真實，足以
    採為憑信，由此適足徵被告上揭有關不在場之辯詞係多所不
    實。
(3)、雖被告為解釋何以其於案發當時已與證人乙○○在一起，卻
    仍會與證人乙○○有上開通話紀錄乙事，而辯稱：伊早於96
    年1 月28日凌晨1 時50分許即與證人乙○○在一起，並搭乘
    證人乙○○所駕車輛去找朋友，行經新莊市時，是因證人乙○○要用他手機打電話給他樹林的朋友時，才發現他未攜帶
    手機出門，始借用伊行動電話打給他太太，請他太太把手機
    拿下來，伊等即折返回證人乙○○位於三重市○○○路住處
    云云。然查，證人乙○○除否認有被告所辯上情外，並證述
    稱：伊有帶手機出門，且有用伊手機打電話給伊樹林的朋友
    ，電話是0000000000號等語（見本院卷第86頁）；而觀諸前
    揭卷附證人乙○○之行動電話0000000000號於96年1 月28日
    之通聯紀錄可知，被告當日使用上開行動電話發話給證人乙○○之紀錄，分別為：2 時27分2 秒、3 時1 分3 秒、3 時
    9 分7 秒接通三通電話，而在這三通電話中間，證人乙○○
    所使用之上開行動電話門號另有於同日凌晨2 時29分45秒接
    到00 00000000 號之來電，及於同日凌晨3 時1 分30秒撥電
    話給被告，並有通話，且通話基地台位置均係在三重市○○○路19 3號4 樓乙節至明。而倘若如被告所述證人乙○○當
    時與伊在一起時，將其手機遺忘在其三重家中忘了攜帶出門
    ，而尚需借用伊的手機打給證人乙○○的手機，則證人乙○○焉有可能再以其手機打電話給被告及接聽其友人來電之理
    ？由此足徵被告所辯係臨訟杜撰之詞，而欲蓋彌彰。所以，
    證人乙○○所述其與被告外出時並未借用被告手機乙節堪信
    為真實。
(4)、綜上所述，被告以其於本件強盜案發當時並不在現場，而係
    即與伊朋友乙○○在一起云云置辯，核與事實不符，應屬虛
    妄，無足採為對其有利之認定。
(三)、雖被告之指定辯護人向本院聲請對告就其是否有為本件強盜
    犯行及其平日所使用之機車是否於96年1 月28日曾遭竊等事
    項進行測謊。惟查，測謊之鑑驗，係就受測人對相關事項之
    詢答，對應其神經、呼吸、心跳等反應而判斷，其鑑驗結果
    有時亦因受測人之生理、心理因素而受影響，測謊鑑驗之結
    果既會受到受測人之生理、心理因素而受影響，且人的行為
    、思想又無法量化，則測謊自不能如物理、化學試驗般獲得
    絕對之正確性，測謊之結果應係有其他可資信賴之積極或消
　　極證據存在之情形下，作為補強證據證明力參考之用，而非
  　可作為判斷事實之唯一及絕對之憑證。職此，本案被告上開
    強盜犯行，已有上開諸多事證可佐，則縱使被告確能通過測
    謊測試，惟測謊過程既因受測人之生理、心理因素而受影響
    ，無從擔保測謊結果之正確性，尚難僅憑測謊鑑定結果遽為
    推翻前揭積極證據，故本院認並無對被告進行測謊之必要，
    附此陳明。
(四)、綜上所述各節事證，參互印證，足認被告確有於前揭時間，
    騎乘其所使用之上開機車，至上開超商內，持刀械對店員甲○○強盜財物之犯行，應依法論科。
三、按被告所持刀械，雖未扣案，惟依本院勘驗監視錄影畫面發
    現，該刀械係金屬材質、刀刃非短，此有前揭勘驗筆錄在卷
    可憑，應認在客觀上具有危險性，足以傷害人之身體，為兇
    器之一種。核被告意圖為自己不法之所有，攜帶兇器，以強
  　暴至使不能抗拒，而取他人之物，所為係犯刑法第330 條第
    1 項之罪。查被告前於90年間，因違反職役職責案件，經國
    防部北部地方軍事法院以90年度信審字第325 號判處有期徒
    刑6 月，並於91年1 月7 日確定，復於91年間，因違反職役
    職責案件，經國防部北部地方軍事法院桃園分院以91年度桃
    審字第152 號判處有期徒刑10月，並於91年8 月23日確定，
    上開二案件接續執行，於92年8 月29日縮短刑期期滿執行完
    畢，臺灣高等法院被告前案紀錄表在卷可稽，被告於五年內
    故意再犯有期徒刑以上之本罪，應依累犯之規定加重其刑。
    爰審酌被告犯罪之動機、目的、手段、對被害人所生損害程
    度、被告所得利益、犯罪後矢口否認犯行並飾詞狡卸等一切
    情狀，量處如主文所示之刑，以資懲儆。至於被告犯本件強
    盜罪所用之刀械，並未扣案，復查無確切證據證明為被告所
    有之物，自無從併予諭知沒收。
據上論斷，應依刑事訴訟法第299 條第1 項前段，刑法第330 條
第1 項、第47條第1 項，判決如主文。
本案經檢察官江祐丞到庭執行職務。
中　　華　　民　　國　　96　　年　　12　　月　　28　　日
                  刑事第十一庭  審判長法  官  徐蘭萍
                                      法  官  邱景芬
                                      法  官  林淑婷
以上正本證明與原本無異
如不服本判決應於送達後10日內向本院提出上訴狀
                                      書記官　林金良
中　　華　　民　　國　　96　　年　　12　　月　　28　　日
附錄本案論罪科刑法條全文：
刑法第321條
犯竊盜罪而有左列情形之一者，處六月以上、五年以下有期徒刑
：
一  於夜間侵入住宅或有人居住之建築物、船艦或隱匿其內而犯
    之者。
二  毀越門扇、牆垣或其他安全設備而犯之者。
三  攜帶兇器而犯之者。
四  結夥三人以上而犯之者。
五  乘火災、水災或其他災害之際而犯之者。
六  在車站或埠頭而犯之者。
前項之未遂犯罰之。
刑法第330條
犯強盜罪而有第三百二十一條第一項各款情形之一者，處七年以
上有期徒刑。
前項之未遂犯罰之。
